臺灣臺北地方法院刑事裁定　
106年度金重訴字第25號
公  訴  人  臺灣臺北地方檢察署檢察官
被      告  李述德



選任辯護人  黃品淞律師
            萬建樺律師
            黃明展律師
被      告  許銘文



選任辯護人  陳一銘律師
            劉湘宜律師
            陳姵君律師
被      告  趙藤雄


選任辯護人  劉明芳律師
            陳彥希律師
            葉建廷律師
被      告  趙信清



選任辯護人  葉建廷律師
            洪偉勝律師
            黃任顯律師
被      告  許自強


選任辯護人  管安露律師
            洪東雄律師
被      告  周勝考


選任辯護人  蘇振文律師
            陳恒寬律師
            阮宥橙律師
被      告  洪嘉宏


選任辯護人  謝思賢律師
            李傳侯律師
被      告  黃慶銘


選任辯護人  尤伯祥律師
            郭皓仁律師
上列被告等因違反證券交易法等案件，經檢察官提起公訴（104
年度偵字第22270號、106年度偵字第15704號、第16142號、第16
230號、第20705號、第22205號、第22206號、第23346號、第233
47號、第23850號），本院裁定如下：
    主  文
李述德、許銘文、趙藤雄、趙信清、許自強、周勝考、洪嘉宏、
黃慶銘均自民國壹佰零玖年拾月拾玖日起，延長限制出境、出海
捌月。
    理  由
一、被告犯罪嫌疑重大，而有下列各款情形之一者，必要時檢察
    官或法官得逕行限制出境、出海，但所犯係最重本刑為拘役
    或專科罰金之案件，不得逕行限制之：一、無一定之住、居
    所者。二、有相當理由足認有逃亡之虞者。三、有相當理由
    足認有湮滅、偽造、變造證據或勾串共犯或證人之虞者；又
    審判中限制出境、出海每次不得逾8月，犯最重本刑為有期
    徒刑10年以下之罪者，累計不得逾5年；其餘之罪，累計不
    得逾10年；法院延長限制出境、出海裁定前，應給予被告及
    其辯護人陳述意見之機會，刑事訴訟法第93條之2第1項、第
    93條之3第2項後段、第4項分別定有明文。限制住居、限制
    出境係為保全刑事訴訟程序之順利進行，並非涉及確定被告
    對本案應否負擔罪責與科處刑罰之問題，故審酌是否該當限
    制出境、出海之事由暨必要性，毋須如同本案判決應採嚴格
    證明法則，易言之，僅須依自由證明法則使讓法院相信「很
    有可能如此」即為已足，尚無須達到「毫無合理懷疑之確信
    程度」，倘依卷內事證堪認被告犯罪嫌疑重大，同時符合法
    定原因且足以影響審判進行或刑罰之執行者，即得依法為之
    ，藉以確保其日後到庭接受審判或執行。
二、經查，被告黃慶銘因違反貪污治罪條例等案件，於偵查中經
    檢察官向本院聲請羈押，復經本院法官訊問被告黃慶銘後，
    於民國106年9月5日裁定羈押被告黃慶銘，嗣檢察官向本院
    聲請停止羈押，本院法官認被告黃慶銘犯罪嫌疑重大，且有
    逃亡之虞，而有羈押之原因，但無羈押之必要，而於106年1
    0月3日命被告黃慶銘提出新臺幣（下同）100萬元保證金後
    ，停止羈押，並應限制住居、限制出境、出海在案；被告趙
    藤雄、周勝考、洪嘉宏因違反證券交易法等案件，經本院法
    官於106年10月31日訊問後，認被告趙藤雄、周勝考、洪嘉
    宏犯罪嫌疑重大，且有逃亡之虞，而有羈押之原因，但無羈
    押之必要，而於106年10月31日命被告趙藤雄、周勝考、洪
    嘉宏分別提出5億5千萬元、4千萬元、5百萬元保證金，並應
    限制住居、限制出境、出海在案；被告李述德、許銘文、趙
    信清、許自強因違反證券交易法等案件，經本院法官於106
    年12月22日訊問後，本院認被告李述德、許銘文、趙信清、
    許自強犯罪嫌疑重大，且有逃亡之虞，而有羈押之原因，但
    無羈押之必要，而於106年12月28日裁定對被告李述德、許
    銘文、趙信清、許自強限制出境、出海。嗣因刑事訴訟法修
    法增訂第8章之1，本院認有繼續對被告李述德、許銘文、趙
    藤雄、趙信清、許自強、周勝考、洪嘉宏、黃慶銘限制出境
    、出海之必要，於109年2月14日，重為裁定被告李述德、許
    銘文、趙藤雄、趙信清、許自強、周勝考、洪嘉宏、黃慶銘
    均自109年2月19日起限制出境、出海8月，合先敘明。
三、現今前開期間即將屆滿，本院於109年10月14日訊問被告等
    ，給予被告等及渠等之辯護人陳述意見之機會後，考量被告
    李述德涉及貪污治罪條例第6條第1項第4款之違法圖利私人
    罪之犯行；被告許銘文涉及貪污治罪條例第6條第1項第4款
    之違法圖利私人罪及刑法第216條、第213條之行使公務員登
    載不實公文書罪之犯行；被告趙藤雄涉及違反證券交易法第
    171條第1項第1款之公告申報財報不實罪、第171條第1項第2
    款、第2項之非常規交易其犯罪所得金額達新臺幣1億元以上
    罪、第171條第1項第3款、第2項之特別背信其犯罪所得金額
    達新臺幣1億元以上罪、商業會計法第71條第4款之故意隱匿
    會計事項不為記錄致使財務報表發生不實結果罪、第71條第
    1款之填製不實會計憑證罪、貪污治罪條例第11條第4項、第
    2項之不違背職務行賄罪、刑法第342條第1項之背信罪之犯
    行；被告趙信清涉及違反證券交易法第171條第1項第 1款之
    公告申報財報不實罪之犯行；被告許自強涉及違反商業會計
    法第71條第1款之填製不實會計憑證罪、第71條第4款之故意
    隱匿會計事項不為記錄致使財務報表發生不實結果罪、證券
    交易法第171條第1項第1款之公告申報財報不實罪、第171條
    第1項第2款、第2項之非常規交易其犯罪所得金額達新臺幣1
    億元以上罪、第171條第1項第3款、第2項之特別背信其犯罪
    所得金額達新臺幣1億元以上罪之犯行；被告周勝考涉及違
    反公司法第9條第1項前段之公司應收之股款股東並未實際繳
    納而以申請文件表明收足罪、商業會計法第71條第5款之利
    用不正當方法致使財務報表發生不實結果罪、刑法第214條
    之使公務員登載不實罪、貪污治罪條例第5條第1項第3款之
    對於職務上之行為收受不正利益罪、第11條第2項之對於公
    務員關於不違背職務之行為行求賄賂罪、刑法第213條之公
    務員登載不實公文書罪之犯行；被告洪嘉宏涉及貪污治罪條
    例第5條第1項第3款之對於職務上之行為期約收受賄賂罪、
    修正前洗錢防制法第11條第1項之掩飾、隱匿自己重大犯罪
    所得財物罪之犯行；被告黃慶銘涉及貪污治罪條例第5條第1
    項第3款之對於職務上之行為期約、收受賄賂罪之犯行；又
    其中被告李述德、許銘文、趙藤雄、趙信清、許自強、周勝
    考均矢口否認有何上開犯行；被告洪嘉宏、黃慶銘則對上開
    犯行均坦承不諱，而依起訴書所載各項證據資料，以目前審
    理進度而言，已堪認被告等涉違反前揭罪嫌之犯罪嫌疑均屬
    重大。
四、被告等有羈押之原因
㈠、被告李述德涉犯貪污治罪條例第6條第1項第4款之罪，此為最
    輕本刑5年以上有期徒刑之重罪，考量趨吉避凶之基本人性
    ，本易伴隨有高度逃亡之可能性，且被告李述德曾擔任高階
    公務員，具有相當之政治實力與人脈，又有留學美國2年，
    取得美國曼卡圖大學企管碩士學歷之生活經驗（見本院106
    年度金重訴字第25號卷《下稱本院卷》㈥第380頁），與一般人
    相比有較強之出境後在海外滯留不歸之能力與資源，兼衡本
    件被告李述德之涉案程度、檢察官掌握對被告李述德不利證
    據之清晰程度，及審酌被告李述德之身分、地位、經濟等情
    ，已有事實足認被告李述德仍有相當動機潛逃國外以規避本
    案審判及如經判決有罪確定可能受到之刑罰之虞，而有羈押
    之原因。
㈡、被告許銘文於本院審理中自承：伊目前與姪兒同住，姪兒需
    要伊扶養，自被起訴之後，難以尋找固定的工作，目前靠打
    工收入維生，名下沒有動產、不動產等語（見本院卷㈥第379
    頁，本院卷㈦第216頁），可見被告許銘文現無固定職業。且
    被告許銘文涉犯貪污治罪條例第6條第1項第4款之罪，此為
    最輕本刑5年以上有期徒刑之重罪，考量趨吉避凶之基本人
    性，本易伴隨有高度逃亡之可能性，兼衡本件被告許銘文之
    涉案程度、檢察官掌握對被告許銘文不利證據之清晰程度，
    及審酌被告許銘文之身分、地位、經濟、家庭狀況等情，已
    有事實足認被告許銘文仍有相當動機潛逃國外以規避本案審
    判及如經判決有罪確定可能受到之刑罰之虞，而有羈押之原
    因。
㈢、被告趙藤雄所涉犯者為最輕本刑7年以上有期徒刑之重罪，本
    伴隨有高度逃亡之可能性，且被告趙藤雄先前因違反貪污治
    罪條例等案件，經臺灣高等法院於104年12月25日以104年度
    矚上訴字第5號判決處有期徒刑10月併科罰金 45萬元、有期
    徒刑1年併科罰金45萬元、有期徒刑1年6月併科罰金50萬元
    ，應執行有期徒刑2年，緩刑5年確定，其於緩刑前涉及本案
    檢察官所起訴之犯罪，將來亦有緩刑遭撤銷，入監執行刑罰
    之可能性，此亦增加被告趙藤雄逃亡之可能性，再參以被告
    趙藤雄於本院審理中自承其個人資產高達1、2百億元（見本
    院卷㈡第92頁背面），顯見被告趙藤雄有遠較一般人雄厚之
    資力，客觀上可預期倘被告趙藤雄逃亡他處，將有足供其逃
    亡後之生活無虞之經濟支持，是從主觀上及客觀上均可認被
    告趙藤雄有逃亡之虞，而有羈押之原因。
㈣、被告趙信清所涉違反證券交易法第171條第1項第1款之罪，其
    法定刑為3年以上10年以下有期徒刑，非屬輕罪，且審酌被
    告趙信清擔任國內知名企業之總經理，應有相當之資力及商
    業人脈，客觀上可預期倘若被告趙信清逃亡他處，將有足供
    其逃亡後生活無虞之經濟支持，被告趙信清又曾留學美國長
    達10年（見本院卷㈥第380頁），有在國外長期生活之經驗，
    自有較一般人更容易滯留國外不歸之能力，兼衡本件被告趙
    信清之涉案程度、檢察官掌握對被告趙信清不利證據之清晰
    程度，及初步審酌被告趙信清之身分、地位、經濟等情，認
    被告趙信清仍有相當動機潛逃國外以規避本案審判及如經判
    決有罪確定可能受到之刑罰之虞，而有羈押之原因。
㈤、被告許自強所涉違反證券交易法第171條第1項第2款、第3款
    、第2項之罪，此為最輕本刑7年以上有期徒刑之重罪，考量
    趨吉避凶之基本人性，本易伴隨有高度逃亡之可能性，參以
    被告許自強先前擔任國內知名企業之高階主管，應有相當之
    資力及商業人脈，足以支應其在國外生活所需，兼衡本件被
    告許自強之涉案程度、檢察官掌握對被告許自強不利證據之
    清晰程度，及審酌被告許自強之身分、地位、經濟等情，認
    被告許自強仍有相當動機潛逃國外以規避本案審判及如經判
    決有罪確定可能受到之刑罰之虞，而有羈押之原因。
㈥、被告周勝考涉犯最輕本刑5年以上有期徒刑之重罪，本有相當
    理由可以懷疑被告周勝考在面臨刑事訴追之情況下有逃亡之
    虞，且被告周勝考長期擔任民意代表（見本院卷㈥第331頁、
    第335頁，本院卷㈦第218頁），具有相當之政治實力及人脈
    ，較一般人而言，具有較強逃亡能力，在客觀上更足以認定
    被告周勝考具有較高之逃亡可能性，而有逃亡之虞，故有羈
    押之原因。
㈦、被告洪嘉宏涉犯最輕本刑7年以上有期徒刑之罪，此等重罪本
    常伴有逃亡之高度可能性，此乃趨吉避凶之基本人性，考量
    被告洪嘉宏曾為中高階之公務員（見本院卷㈡第88頁），以
    其智識與經驗，本較一般人有較高逃亡之能力，故有逃亡之
    虞，而有羈押之原因。
㈧、被告黃慶銘所涉犯之罪為最輕本刑5年以上有期徒刑之重罪，
    考量趨吉避凶之基本人性，本易伴隨有高度逃亡之可能性；
    又被告黃慶銘於本院審理中自述其受廈門理工學院邀請參加
    論壇，且經常受邀前往中國、日本及韓國參加學術論壇，並
    因擔任新地環境規劃管理顧問有限公司負責人，有國外商業
    交流往來等語（見本院108年度聲字第2159號卷，下稱聲字
    卷，第9頁、第13頁；本院卷㈥第391頁），可見被告黃慶銘
    在海外有相當之人脈，自有較一般人更容易滯留國外不歸之
    能力；兼衡本件被告黃慶銘之涉案程度、檢察官掌握對被告
    黃慶銘不利證據之清晰程度，及審酌被告黃慶銘於本院審理
    中所自述之生活狀況、身分、地位、經濟狀況、學歷等情（
    見聲字卷第25頁），已有事實足認被告黃慶銘仍有潛逃國外
    以規避本案審判及如經判決有罪確定可能受到之刑罰執行程
    序之虞，而有羈押之原因。
五、惟考量檢察官起訴被告等之犯罪情節與目前之訴訟進度等因
    素，認本件被告等尚無羈押之必要，遂以限制被告等出境、
    出海之方式替代，應可保全後續審判及如判決被告等有罪確
    定之刑罰執行程序。另一方面，考量就被告等本案被訴之犯
    罪事實，亦待針對相關證物、證人進行法定調查程序予以釐
    清，苟被告等日後無法遵期到庭進行訴訟程序，勢必造成訴
    訟延宕，而限制出境、出海造成被告等目前人身自由不便之
    程度，尚屬輕微，與限制所欲達成保全審判、執行程序順利
    進行之公益目的相權衡，並非不合比例之限制手段，是本院
    前所限制被告等出境、出海之強制處分，經核現仍有其必要
    性存在，故認應繼續限制被告等出境、出海，爰裁定被告等
    均自109年10月19日起限制出境、出海8月，並由本院通知執
    行機關即內政部移民署、海洋委員會海巡署偵防分署執行之
    。
六、據上論斷，應依刑事訴訟法第93條之2第1項第2款、第93條
    之3第2項，裁定如主文。
中　　華　　民　　國　　109 　年　　10　　月　　15　　日
　　　　　　　　　刑事第十八庭審判長法　官  陳思帆
　　　　　　　　　                  法  官  吳志強
　　　　　　　　　                  法  官　 吳承學
以上正本證明與原本無異。
如不服本裁定，應於送達後5日內，向本院提出抗告狀。
　　　　　　　　　　　　　　　　    書記官　林文達
中　　華　　民　　國　　109 　年　　10　　月　　16　　日